臺灣新北地方法院刑事判決
111年度金訴字第515號
公  訴  人  臺灣新北地方檢察署檢察官
被      告  呂僑洲

                    住○○市○○區○○○路000巷00弄0○0號0樓
                    （另案於法務部○○○○○○○○○○○執行中）
指定辯護人  本院公設辯護人張哲誠
上列被告因違反洗錢防制法等案件，經檢察官提起公訴（109年
度偵字第27032號、110年度偵字第42567號），被告就被訴事實
為有罪之陳述，經告知簡式審判程序之旨，並聽取當事人之意見
後，本院合議庭裁定改由受命法官獨任依簡式審判程序進行，判
決如下：
    主  文
甲○○幫助犯洗錢防制法第十四條第一項之洗錢罪，處有期徒刑貳
月，併科罰金新臺幣貳萬元，罰金如易服勞役，以新臺幣壹仟元
折算壹日；又共同犯洗錢防制法第十四條第一項之洗錢罪，處有
期徒刑肆月，併科罰金新臺幣壹萬元，罰金如易服勞役，以新臺
幣壹仟元折算壹日。應執行有期徒刑伍月，併科罰金新臺幣貳萬
伍仟元，罰金如易服勞役，以新臺幣壹仟元折算壹日。
    事  實
一、甲○○依其社會生活之通常經驗，可預見提供金融帳戶之提款
    卡、密碼予不相識之人使用，常與財產犯罪密切相關，且使
    用他人金融帳戶之目的在於取得贓款及掩飾犯行不易遭檢警
    追查，因此若任意將自己所管領之金融帳戶提款卡、密碼等
    資料任意交予他人使用，可能因此供作為詐欺犯罪收取不法
    款項之用，並將犯罪所得款項匯入、轉出，而藉此掩飾犯罪
    所得之真正去向，竟基於縱若有人利用其金融帳戶作為詐騙
    及洗錢之犯罪工具，亦不違反其本意之幫助詐欺取財及幫助
    洗錢之不確定故意，於民國109年4月16日前近接之某時許，
    將其所申辦之中國信託商業銀行帳號000-000000000000號帳
    戶（下稱本案中信帳戶）之提款卡交付予綽號「鬼耀」之陳
    茗耀（檢察官另案偵辦中），並告知提款卡密碼（與提款卡
    合稱本案中信帳戶資料），陳茗耀再將本案中信帳戶資料提
    供予某詐騙集團，由該詐騙集團成員分別向附表編號1至3「
    匯款人」欄所示之戊○○等3人，於如附表編號1至3「詐騙時
    間及方式」欄所示時間，施以所示之詐術，致戊○○等3人均
    陷於錯誤，於附表「匯款時間」欄所示時間，將「匯款金額
    」欄所示款項匯至本案中信帳戶，旋遭提領一空，以此方式
    隱匿詐欺犯罪所得之去向。
二、甲○○復意圖為自己不法之所有，與真實姓名年籍不詳，綽號
    「阿倫」之成年男子，共同基於詐欺取財及洗錢犯意聯絡，
    先由甲○○於110年7月5日前某時許，自「阿倫」處取得國泰
    世華銀行帳號000-000000000000號帳戶（下稱本案國泰世華
    帳戶）之提款卡及密碼，再由「阿倫」於110年7月5日20時
    許致電己○○，謊稱己○○先前網路購物設定錯誤，需操作自動
    提款機以解除分期付款之設定云云，致己○○陷於錯誤，於11
    0年7月5日20時35分匯款2萬8000元（其中15元為手續費）至
    本案國泰世華帳戶（己○○另於同日20時31分匯款2萬7985元
    至郵局帳號000-0000000000000000號帳戶、同日20時39分匯
    款2萬元至中國信託商業銀行000-0000000000000000號帳戶
    ，及於同日21時6分匯款1萬4000元至本案國泰世華帳戶，惟
    甲○○未參與提領此部分款項），甲○○則於同日20時54分許，
    前往新北市○○區○○○路0段000號之統一超商林園店自動提款
    機提領其中犯罪所得2萬8000元交付予「阿倫」，以此方式
    隱匿詐欺犯罪所得之去向。
三、案經戊○○、乙○○訴由新北市政府警察局三重分局報請臺灣新
    北地方檢察署檢察官偵查起訴。
    理  由
一、認定事實所憑之證據及認定之理由：
  ㈠訊據被告甲○○對於上揭事實，於警詢、偵訊、本院準備程序
    及審理時均坦承不諱（見109年度偵字第27032號卷【下稱偵
    27032卷】第96、97頁，110年度偵字第42567號卷【下稱偵4
    2567卷】第5、6、163、164頁，金訴卷第83、104、108頁）
    ，核與證人即告訴人戊○○、乙○○於警詢時之證述（見偵2703
    2卷第9、10、15、16頁，偵42567卷第7頁），證人即被害人
    丙○○於警詢、己○○時之證述相符（見偵27032卷第7、11至14
    頁），並有告訴人戊○○提出之網路銀行交易畫面擷圖（見偵
    27032卷第50頁）、被害人丙○○提出之中國信託銀行自動提
    款機交易明細（見偵27032卷第54頁）、告訴人乙○○提出之
    網路銀行交易畫面擷圖（見偵27032卷第70頁）、本案中信
    帳戶往來交易明細（見偵27032卷第20至22頁）、被害人己○○提出之中國信託銀行自動提款機交易明細（見偵42567卷第
    12頁左上角）、監視器影像擷圖（見偵42567卷第13頁）、
    本案國泰世華帳戶交易明細（見偵42567卷第14頁）等在卷
    可稽，足認被告上開任意性自白與事實相符，可以採信。
  ㈡起訴書雖記載本案國泰世華帳戶為被告所申設，惟被告於警
    詢時已明確陳稱：不知道本案國泰世華帳戶是誰的，是「阿
    倫」拿該帳戶金融卡給我的等語（見偵42567卷第5頁反面）
    ，且辯護人當庭提出之另案即臺灣桃園地方檢察署111年度
    少連偵字第124號不起訴處分書，其上記載本案國泰世華帳
    戶為謝天云所申設，並非被告，則本案起訴書上開記載顯屬
    誤載，併予敘明。
  ㈢至被害人己○○於110年7月5日日20時31分匯款2萬7985元至郵
    局帳號000-0000000000000000號帳戶、同日20時39分匯款2
    萬元至中國信託商業銀行000-0000000000000000號帳戶，及
    於同日21時6分匯款1萬4000元至本案國泰世華帳戶部分，卷
    內並無證據顯示被告有參與提領此部分款項，起訴書亦未為
    此認定，則此部分記載應僅係說明告訴人己○○遭詐騙款項之
    總額，非謂被告亦應就此部分款項同負共同正犯之責，附此
    敘明。
  ㈣綜上，本案事證明確，被告犯行均堪認定，俱應依法論科。
二、論罪科刑：
  ㈠核被告就事實欄一㈠所為，係犯刑法第30條第1項、第339條第
    1項之幫助詐欺取財罪及刑法第30條第1項、洗錢防制法第2
    條第2款、第14條第1項之幫助洗錢罪；就事實欄一㈡所為，
    係犯刑法第339條第1項之詐欺取財罪及洗錢防制法第2條第2
    款、第14條第1項之洗錢罪。被告就事實欄一㈡所為，與「阿
    倫」間有犯意聯絡及行為分擔，應論以共同正犯。至起訴書
    雖認被告就事實欄一㈠部分與陳茗耀間有犯意聯絡及行為分
    擔，應論以共同正犯云云，然按幫助犯係從犯，從屬於正犯
    而成立，刑法第28條規定之共同正犯，係指二人以上共同實
    行犯罪之行為者而言，幫助他人犯罪，並非實行正犯，事實
    上雖有二人以上共同幫助犯罪，要亦各負幫助罪責，而無適
    用該條之餘地（最高法院33年上字第793號判例、105年度台
    上字第1895號判決意旨參照），是起訴書此部分記載容有誤
    會，附此敘明。
  ㈡就事實欄一㈠部分，被告以一次交付本案中信帳戶資料之行為
    ，使詐欺者得向告訴人戊○○等3人先後為3次詐騙行為及洗錢
    行為，係以一提供帳戶行為同時觸犯3個幫助詐欺取財罪名
    及3個幫助洗錢罪名，為同種想像競合犯，各應依刑法第55
    條前段規定，分別僅論以1個幫助詐欺取財罪及1個幫助洗錢
    罪；又被告亦係以一行為同時觸犯幫助詐欺取財及幫助洗錢
    之2罪名，應從一重之幫助洗錢罪處斷。就事實欄一㈡部分，
    被告係以一行為同時觸犯詐欺取財罪及洗錢罪，應從一重之
    洗錢罪處斷。
  ㈢就事實欄一㈠部分，被告基於幫助之犯意而為詐欺取財構成要
    件以外之行為，為幫助犯，爰依刑法第30條第2項規定，依
    正犯之刑減輕之；又被告於偵審中均自白洗錢犯行，應依洗
    錢防制法第16條第2項規定減輕其刑，並依法遞減之。就事
    實欄一㈡部分，被告亦於偵審中均自白洗錢犯行，應依洗錢
    防制法第16條第2項規定減輕其刑。
  ㈣爰審酌被告明知目前社會詐騙盛行，竟將本案中信帳戶資料
    提供予他人使用，使不詳詐欺者得作為詐騙及洗錢工具使用
    ，非但助長社會詐騙風氣，復依「阿倫」指示擔任提款車手
    ，參與詐騙犯行並製造金流斷點，致使無辜民眾受騙而受有
    財產上損害，造成執法機關難以追查詐騙者之真實身分及犯
    罪所得之去向，益增告訴人、被害人等求償之困難度，行為
    殊不足取；兼衡被告犯後坦承犯行，惟尚未賠償各告訴人、
    被害人所受損害之犯後態度，以及被告高中肄業之智識程度
    ，另案入監前從事保全業，與弟弟及中風之母親同住，需撫
    養母親之家庭生活狀況，暨各告訴人、被害人所受財產損害
    數額等一切情狀，分別量處如主文所示之刑，並就併科罰金
    部分諭知如易服勞役之折算標準，再定其應執行之刑，及就
    併科罰金部分諭知如易服勞役之折算標準，以資處罰。
  ㈤至起訴書雖認事實欄一㈠中附表所示告訴人、被害人遭詐騙匯
    入本案中信帳戶之款項，以及事實欄一㈡中告訴人己○○遭詐
    騙之全部款項，均為被告之犯罪所得而聲請沒收，然就事實
    欄一㈠部分，各告訴人、被害人遭詐騙而匯入本案中信帳戶
    款項，均已於匯款後不久即遭提領一空，而被告僅將本案中
    信帳戶資料提供他人使用，並未參與提領款項行為，復無證
    據顯示該等款項係由被告取得，自無從認定此部分犯罪所得
    由被告所保有，而無從宣告沒收。就事實欄一㈡部分，起訴
    事實明確記載被告自本案國泰世華帳戶提領之2萬8000元已
    全數交付「阿倫」，而本院亦為此認定；至其餘款項並無證
    據顯示係由被告提領，業如前述，是此部分犯罪所得顯然非
    由被告所保有，亦無從宣告沒收，附此敘明。
據上論斷，應依刑事訴訟法第273條之1第1項、第299條第1項前
段，洗錢防制法第2條第2款、第14條第1項、第16條第2項，刑法
第11條、第28條、第30條第1項前段、第2項、第339條第1項、第
55條、第42條第3項、第51條第5款、第7款，刑法施行法第1條之
1第1項，判決如主文。
本案經檢察官丁○○偵查起訴，由檢察官鄭心慈到庭執行職務。
中　　華　　民　　國　　111 　年　　9 　　月　　15　　日
                  刑事第十五庭  法  官  游涵歆
以上正本證明與原本無異。
如不服本判決，應於判決送達後20日內敘明上訴理由，向本院提
出上訴狀（應附繕本），上訴於臺灣高等法院。其未敘述上訴理
由者，應於上訴期間屆滿後20日內向本院補提理由書「切勿逕送
上級法院」。
                                書記官  李宥寬
中　　華　　民　　國　　111 　年　　9 　　月　　15　　日
附錄論罪科刑法條全文：
洗錢防制法第2條
本法所稱洗錢，指下列行為：
一、意圖掩飾或隱匿特定犯罪所得來源，或使他人逃避刑事追訴
    ，而移轉或變更特定犯罪所得。
二、掩飾或隱匿特定犯罪所得之本質、來源、去向、所在、所有
    權、處分權或其他權益者。
三、收受、持有或使用他人之特定犯罪所得。
洗錢防制法第14條
有第2條各款所列洗錢行為者，處7年以下有期徒刑，併科新臺幣
500萬元以下罰金。
前項之未遂犯罰之。
前2項情形，不得科以超過其特定犯罪所定最重本刑之刑。
刑法第339條
意圖為自己或第三人不法之所有，以詐術使人將本人或第三人之
物交付者，處5年以下有期徒刑、拘役或科或併科50萬元以下罰
金。
以前項方法得財產上不法之利益或使第三人得之者，亦同。
前2項之未遂犯罰之。
附表一：
編號 匯款人 詐騙時間及方式 匯款時間 匯款金額（新臺幣） 1 告訴人戊○○ 詐騙集團成員於109年4月16日20時30分許前近接之某時許，在「旋轉拍賣」網站上，以「qqdg456tdd」之帳號，刊登廣告佯稱欲以1萬8000元之價格出售蘋果筆記型電腦1台云云，致戊○○陷於錯誤而應買，依指示進行右列匯款。 109年4月16日21時10分 1萬8000元 2 被害人丙○○ 詐騙集團成員於109年4月16日17時53分許致電丙○○，佯裝為銀行人員，丙○○網路購買之書籍付款作業失誤，若未透過操作自動提款機取消，將會重複扣款云云，致丙○○陷於錯誤，依指示進行右列匯款。 109年4月16日21時15分 2萬9999元    109年4月16日21時23分 3萬元    109年4月16日21時27分 3萬元 3 告訴人乙○○ 詐騙集團成員於109年4月16日21時3分許致電乙○○，佯裝為「讀冊生活」網站之員工，謊稱因付款作業有誤，設定為重複扣款，需操作網路銀行之匯款介面解除設定云云，致乙○○陷於錯誤，依指示進行右列匯款。 109年4月16日10時2分 1萬2033元